【裁判字號】    95,訴,328
【裁判日期】    950815
【裁判案由】    優惠存款
【裁判全文】
高雄高等行政法院判決
                                九十五年度訴字第三二八號
                            民.
原      告  甲○○
被      告  高雄市政府教育局
代  表  人  乙○○局長
訴訟代理人  許再定律師
上列當事人間因優惠存款事件，原告不服高雄市政府中華民國九
十五年三月二十一日高市府法一字第０九五００一四０一五號訴
願決定，提起行政訴訟。本院判決如下：
    主  文
原告之訴駁回。
訴訟費用由原告負擔。
    事  實
甲、事實概要：
    緣原告於民國（下同）六十八年六月一日經教育部招考為護
    理教師並介聘至高中職校服務，嗣於八十五年八月一日經教
    育部暑期護理教師統一遷調至高雄市三民高中任職護理教師
    ，並於九十三年八月一日辦理退休。原告依法請領之公保養
    老給付，被告採計其八十五年一月三十一日前參加公務人員
    保險年資所核給部分辦理優惠存款，原告不服，多次向中央
    信託局公務人員保險處、教育部及高雄市政府提出申訴、陳
    情，經中央信託局公務人員保險處以九十三年十月十九日中
    公現字第０九三一六００二一三０號函、教育部以九十三年
    十二月二十四日台軍字第０九三０一六二二五四號函及九十
    四年三月二十八日台軍字第０九四００二九四一八Ａ號、被
    告九十四年五月十三日高教軍字第０九四００一五三四四號
    函復原告，均以依學校退休教職員公保養老給付金額優惠存
    款要點規定，得辦理優惠存款之採計年資，應以八十五年一
    月三十一日以前之年資為限。嗣原告於九十四年十月十二日
    向被告申請退休新制實施前（即八十五年二月一日至九十二
    年七月三十一日）之公保養老給付辦理優惠存款，經被告以
    九十四年十一月十五日高市教軍字第０九四００四０三０七
    號函予以否准，原告不服，提起訴願，經遭決定駁回，遂提
    起本件行政訴訟。
乙、兩造之聲明：
一、原告聲明求為判決：
（一）訴願決定及原處分均予撤銷。
（二）被告應作成准予原告自八十五年二月一日起至九十年十月
      三十日止之退休公保養老給付得以辦理優惠存款之行政處
      分。
（三）訴訟費用由被告負擔。
二、被告聲明求為判決：
（一）原告之訴駁回。
（二）訴訟費用由原告負擔。
丙、兩造主張之理由：
一、原告主張之理由：
（一）按「行政行為，非有正當理由，不得為差別待遇」行政程
      序法第六條定有明文。查原告於八十年八月一日起，至高
      雄市立女子中學任職護理老師，開始加入公保，八十五年
      八月一日轉任高雄市立三民高中任職，直至九十三年八月
      一日退休，而從九十二年八月一日起開始讓護理老師加入
      新制之學校教職員退休條例辦理退休，惟原告辦理退休時
      ，被告就原告得辦理優惠存款之數額，以八十五年二月一
      日前原告之公保年資，為計算辦理優惠存款數額之基準，
      而依新制原告辦理退休得領取之部分，又僅為九十年十月
      三十一日起之部分，是原告從八十五年二月一日起至九十
      年十月三十日期間，原告全無受到學校教職員退休條例之
      保障，故本件之爭議即在從八十五年二月一日起至九十年
      十月三十日期間之公保年資，得否列入計算辦理優惠存款
      數額之基準。
（二）依照學校退休教職員公保養老給付金額優惠存款要點第二
      點規定，辦理優惠存款，須依八十五年二月一日學校教職
      員退休條例修正前之公務人員保險年資所核發之養老給付
      ，會有如此之規定，係因學校教職員退休條例於八十五年
      二月一日修正通過施行，八十五年二月一日以後所有學校
      教員都依新制之退休條例辦理，而依新制之辦法，比原有
      之優惠存款辦法還更有利，故學校教職員依新制辦理退休
      ，並無保障不足之部分，而公立學校護理老師係比照學校
      教職員辦理退休，本應依上開規定一同辦理，惟教育部並
      不讓護理老師於八十五年二月一日加入新制，故所有公立
      學校護理老師僅能依據舊制辦理退休，計算辦理優惠存款
      數額之基準，則為辦理退休前所有公保年資，故公立學校
      護理老師雖無新制退休條例之保障，然尚有公保年資以為
      優惠存款之保障，故未加入新制之護理老師，可以所有公
      保年資辦理優惠存款，應係給予護理老師保障之衡平規範
      ，故原告雖於九十二年八月一日加入新制，惟從八十五年
      二月一日起至九十年十月三十日期間之公保年資，亦應得
      列入計算辦理優惠存款數額之基準，始為新制學校教職員
      退休條例之真意，以彌補無法於八十五年二月一日加入新
      制之護理老師之損失。
（三）依據八十九年十月四日修正發布「公務人員優惠存款要點
      」第二條第三項規定：「如因機關改制或待遇類型變更始
      符合前項規定之機關，其人員於八十四年六月三十日以前
      曾任符合併計公務人員退休之年資，未曾領取待遇差額、
      退休金差額或未支領單一薪給、中美基金、實施用人費率
      或未實施用人費率事業機構待遇者，其參加公保期間所計
      給之公保養老給付得辦理優惠存款。」亦即對於部分因改
      制而符合條件之機關，其所屬人員於退撫新制實施前之保
      險年資，按其各期間之待遇類型分別論究，屬於符合依全
      國軍公教員工待遇支給要點支薪之年資所核給之公保養老
      給付得以辦理優惠存款，俾符公平、合理之原則，依上開
      要點原先不得辦理優惠存款之公務員，僅因機關改制，即
      可將原先不得納入計算優惠存款基準之公保年資，計算在
      內，則舉輕明重，原告於八十五年二月一日既無法比照學
      校教職員加入退撫新制，以獲得較有利之保障，則原告於
      加入退撫新制前之保險年資，亦應得以辦理優惠存款，如
      此才符合公平、合理之原則，亦才與行政程序法第六條行
      政行為不得為差別待遇之規定相符。
（四）至於教育部以「學校教職員公保養老給付金額優惠存款要
      點」第二點第三款規定，而認定公立高中職以上學校護理
      教師參加公務人員保險所核發之養老給付或辦理退休請領
      一次退休金，得辦理優惠存款之採計年資，均應以八十五
      年一月三十一日以前年資為限，惟此顯未考量到護理老師
      並無法如同學校教職員於八十五年二月一日參加退撫新制
      ，而獲得較有利之保障，且若教育部之解釋有理由，則所
      有之護理老師均應一體適用，惟護理老師於九十二年八月
      一日前退休者，均可依據舊制將所有公保年資，做為計算
      辦理優惠存款數額之基準，而原告在被迫加入退撫新制後
      ，卻不得將加入新制前之公保年資，做為計算辦理優惠存
      款數額之基準，此行政行為顯有差別待遇。
（五）且公務人員、學校教職員、軍職人員均係以加入退撫新制
      前之公保年資，做為計算辦理優惠存款數額之基準，則依
      據相同法理，護理老師雖係比照學校教職員辦理，惟護理
      老師既均係於九十二年八月一日才加入退撫新制，則護理
      老師於加入退撫新制前之所有公保年資，亦應得為計算辦
      理優惠存款數額之基準，如此才無差別待遇，而符合行政
      程序第六條規定之意旨，否則護理老師於八十五年二月一
      日起至九十年十月三十日，既無法參加退撫新制，亦無法
      計入公保年資，此不是失去保障護理老師之真意。
（六）全國之護理教師皆由教育部招考，並介派到高中職校服務
      ，其退休撫恤辦法皆比照學校之教職員；八十五年二月一
      日學校退休教職員實施退撫新制時，護理教師卻未能比照
      加入，仍然採行舊制辦法，故九十二年八月一日之前退休
      之護理教師，其優存之年資採計並未限制在八十五年一月
      三十一日以前，而仍然維持其舊有採計辦法；直到九十二
      年八月一日護理教師始獲准加入新制，卻限定護理教師得
      比照學校退休教職員辦理優存採計之最末日期為八十五年
      一月三十一日，顯然被告之處置有嚴重疏失之處。
（七）教育部九十三年三月十五日台軍字第０九三００二四一二
      三號解釋函，限制護理教師得辦理優惠存款之採計年資，
      均應以八十五年一月三十一日以前之年資為限，然九十二
      年八月一日之前退休之護理教師（與原告之資格條件相同
      ），其公保優存部分何以不受限於此解釋函？又護理教師
      加入新制之日期是九十二年八月一日而非八十五年二月一
      日，其優存採計年資之最末日期應是九十二年七月三十一
      日，而非八十五年一月三十一日。在法令制度沒有變更的
      情況下，此解釋函顯然極有疑義，從實際個案（許慧老
      師等．．）或法令的角度來看，此解釋函確實有牴觸之嫌
      。故原告八十五年二月一日至九十二年八月一日此期間退
      休公保養老給付，應得以辦理優惠存款，否則，九十二年
      八月一日前退休之護理教師，所取得自八十五年二月一日
      至九十二年七月三十一日之優存部分是否違法。
（八）綜上所述，行政行為應不得為差別待遇，既為行政程序法
      所明文規定，所有行政機關即應依照此規定而為行政行為
      ，公務人員、學校教職員、軍職人員既均係以加入退撫新
      制前之公保年資，做為計算辦理優惠存款數額之基準，如
      此才無差別待遇，故訴請鈞院命被告就原告得辦理優惠存
      款數額之基準，重新為認定。
二、被告答辯之理由：
（一）被告九十三年六月十一日高市教人字第０九三００一七五
      五一號原告之退休核定過程，係依學校教職員公保養老給
      付金額優惠存款要點第二點第三款規定，及教育部九十三
      年三月十五日台軍字第０九三００二四一二三號函示內容
      ，採計原告辦理退休請領之退休金，得辦理優惠存款之年
      資。另軍職人員加入退撫新制之時間為八十六年一月一日
      ，非原告所述九十年一月一日。
（二）按銓敘部九十三年二月十八日部退一字第０九三二三二九
      九四二號函釋略以：「有鑒於公務人員於八十四年七月一
      日退撫新制實施後之年資核給之退除給與已大幅提高，故
      以八十四年七月一日為準，增列第三款之規定，俾採斷源
      措施逐步取消優惠存款制度。．．．公務人員退休其公保
      養老給付得以辦理優惠存款者，均僅限於退撫新制實施前
      之公務人員保險年資所核給之部分始得辦理優惠存款，．
      ．．由於公、教人員公保優惠存款制度建制之意旨相同，
      故學校退休教職員公保養老給付金額優惠存款要點第二點
      第三款亦明定，公立學校退休教職員公保養老給付，配合
      學校教職員退撫新制之實施，限於八十五年二月一日以前
      參加公務人員保險之年資所核給部分，始得辦理優惠存款
      。」末按教育部九十三年三月十五日台軍字第０九三００
      二四一二三號函釋略以：「『學校退休教職員公保養老給
      付金額優惠存款要點』第二點第三款明定，公立學校退休
      教職員公保養老給付，配合學校教職員退撫新制之實施，
      限於八十五年一月三十一日以前參加公務人員保險之年資
      所核給部分始得辦理優惠存款。準此，公立高中職以上學
      校護理教師參加公務人員保險所核發之養老給付或辦理退
      休請領之一次退休金，得辦理優惠存款之採計年資，均應
      以八十五年一月三十一日以前年資為限。」
（三）按公立高中職以上學校護理教師係比照適用學校教職員退
      休條例之規定辦理退休，其退休時所任職務亦適用行政院
      訂定之全國軍公教員工待遇支給要點之公務人員俸額標準
      表支薪，其身分符合「學校退休教職員公保養老給付金額
      優惠存款要點」之規定應無疑義，業經前揭教育部九十三
      年三月十五日台軍字第０九三００二四一二三號函釋在案
      。又公立高中職以上學校之現職護理教師，依教育部九十
      二年四月二十二日台軍字第０九二００五五五五七號函規
      定，係於九十二年八月一日起始加入學校教職員退撫新制
      ，惟秉於學校教職員退撫新制之實施日期為八十五年二月
      一日，依學校退休教職員公保養老給付金額優惠存款要點
      第二點第三款規定及前揭教育部九十三年三月十五日台軍
      字第０九三００二四一二三號函釋，公立高中職以上學校
      護理教師參加公務人員保險所核發之養老給付，得辦理優
      惠存款之採計年資，仍以八十五年一月三十一日以前之年
      資為限，灼然甚明，故原告所述無足可採，從而被告未同
      意原告之申請，於法並無違誤。
（四）按原告於六十八年六月一日經教育部招考為護理教師並介
      派至高中職校服務，嗣八十五年八月一日經教育部暑期護
      理教師統一遷調至高雄市市立三民高中任職護理教師，並
      於九十三年八月一日辦理退休。依據教育部九十三年三月
      十五日台軍字第０九三００二四一二三號函：公立高中職
      以上學校護理教師係比照適用學校教職員退休條例之規定
      辦理退休，其退休時所任職務亦適用行政院訂定之全國軍
      公教員工待遇支給要點之公務人員俸額標準表支薪，因此
      原告身分符合「學校教職員公保養老給付金額優惠存款要
      點」之規定應無疑義。惟依照「學校教職員公保養老給付
      金額優惠存款要點」第二點第三款之規定：公立學校退休
      教職員公保養老給付，配合學校教職員退撫新制之實施，
      限於八十五年一月三十一日以前參加公務人員保險年資所
      核給部分始得辦理優惠存款。準此，公立高中職以上學校
      護理教師參加公務人員保險所核發之養老給付或辦理退休
      請領之一次退休金，得辦理優惠存款之採計年資，均應以
      八十五年一月三十一日以前年資為限。據此，被告對於原
      告申請退休新制實施前（即八十五年二月一日至九十二年
      七月三十一日）之公保養老給付辦理優惠存款乙案，以九
      十四年十一月十五日高市教軍字第０九四００四０三０七
      號函復原告，不得辦理優惠存款，於法並無不合。
（五）次按「退休給與」與「公保養老給付」，兩者法制之改制
      時間不同，其新制、舊制年資之計算迥異，原告之請求於
      法未合，自無理由：
（１）「學校退休教職員一次退休金優惠存款辦法」第二條第三
      款規定：「公立學校退休教職員一次退休金辦理優惠存款
      ，須合於下列各款條件：．．．三、依中華民國八十五年
      二月一日學校教職員退休條例修正施行前原規定標準核發
      之一次退休金。」經查護理教師退休年資係依「學校教職
      員退休條例」核計，由於公立高中職以上公立學校之現職
      護理教師，依教育部九十二年四月二十二日台軍字第０九
      二００五五五五七號函規定，係於九十二年八月一日起始
      加入學校教職員退撫新制，但因學校教職員退撫新制之實
      施日期，依上開規定為八十五年二月一日，故年資的採計
      仍以八十五年一月三十一日以前之年資為限。
（２）「學校教職員公保養老給付金額優惠存款要點」第二點第
      三款之規定「依本要點辦理優惠存款，須合於下列各款條
      件：（一）依學校教職員退休條例辦理退休。（二）退休
      時所任職適用行政院訂定之全國軍公教員工待遇支給要點
      之公務人員俸額標準表支薪。（三）依中華民國八十五年
      二月一日學校教職員退休條例修正施行前之公務人員保險
      年資所核發之養老給付。」據此規定，銓敘部九十三年二
      月十八日部退一字第０九三二三二九九四二號函釋及教育
      部九十三年三月十五日台軍字第０九三００二四一二三號
      函釋，乃均認為應以「八十五年一月三十一日以前年資為
      限」，因此被告對原告申請案，以九十四年十一月十五日
      高市教軍字第０九四００四０三０七號函復原告，不得辦
      理優惠存款，於法並無不合。
（３）綜上所陳，公立學校退休教職員公保養老給付，配合學校
      教職員退撫新制之實施，限於八十五年一月三十一日以前
      參加公務人員保險年資所核給部分始得辦理優惠存款。準
      此，公立高中職以上學校護理教師參加公務人員保險所核
      發之養老給付或辦理退休請領之一次退休金，得辦理優惠
      存款之採計年資，均應以八十五年一月三十一日以前年資
      為限。因此，原告之請求無足可採，被告以九十四年十一
      月十五日高市教軍字第０九四００四０三０七號函復原告
      ，不同意原告辦理優惠存款之申請，於法並無違誤。
    理  由
一、按「被保險人依法退休、資遣者或繳付保險費滿十五年並年
    滿五十五歲而離職退保者，予以一次養老給付。」為公教人
    員保險法第十四條第一項所明定。次按學校退休教職員公保
    養老給付金額優惠存款要點第二點規定：「依本要點辦理優
    惠存款，須合於下列各款條件：（一）依學校教職員退休條
    例辦理退休。（二）退休時所任職適用行政院訂定之全國軍
    公教員工待遇支給要點之公務人員俸額標準表支薪。（三）
    依中華民國八十五年二月一日學校教職員退休條例修正施行
    前之公務人員保險年資所核發之養老給付。」又按銓敘部九
    十三年二月十八日部退一字第０九三二三二九九四二號函釋
    略以：「有鑒於公務人員於八十四年七月一日退撫新制實施
    後之年資核給之退休給與已大幅提高，故以八十四年七月一
    日為準，增列第三款之規定，俾採斷源措施逐步取消優惠存
    款制度。．．．公務人員退休其公保養老給付得以辦理優惠
    存款者，均僅限於退撫新制實施前之公務人員保險年資所核
    給之部分始得辦理優惠存款，．．．由於公、教人員公保優
    惠存款制度建制之意旨相同，故學校退休教職員公保養老給
    付金額優惠存款要點第二點第三款亦明定，公立學校退休教
    職員公保養老給付，配合學校教職員退撫新制之實施，限於
    八十五年二月一日以前參加公務人員保險之年資所核給部分
    ，始得辦理優惠存款。」末按教育部九十三年三月十五日台
    軍字第０九三００二四一二三號函釋略以：「『學校教職員
    公保養老給付金額優惠存款要點』第二點第三款明定，公立
    學校退休教職員公保養老給付，配合學校教職員退撫新制之
    實施，限於八十五年一月三十一日以前參加公務人員保險年
    資所核給部分始得辦理優惠存款。準此，公立高中職以上學
    校護理教師參加公務人員保險所核發之養老給付或辦理退休
    請領之一次退休金，得辦理優惠存款之採計年資，均應以八
    十五年一月三十一日以前年資為限。」
二、本件原告於六十八年六月一日經教育部招考為護理教師並介
    聘至高中職校服務，嗣於八十五年八月一日經教育部暑期護
    理教師統一遷調至高雄市三民高中任職護理教師，並於九十
    三年八月一日辦理退休。原告依法請領之公保養老給付，被
    告採計其八十五年一月三十一日前參加公務人員保險年資所
    核給部分辦理優惠存款，原告不服，多次向中央信託局公務
    人員保險處、教育部及高雄市政府提出申訴、陳情，經中央
    信託局公務人員保險處以九十三年十月十九日中公現字第０
    九三一六００二一三０號函、教育部以九十三年十二月二十
    四日台軍字第０九三０一六二二五四號函及九十四年三月二
    十八日台軍字第０九四００二九四一八Ａ號函、被告九十四
    年五月十三日高教軍字第０九四００一五三四四號函復原告
    ，以依學校退休教職員公保養老給付金額優惠存款要點規定
    ，得辦理優惠存款之採計年資，應以八十五年一月三十一日
    以前之年資為限，嗣原告九十四年十月十二日向被告申請退
    休新制實施前（即八十五年二月一日至九十二年七月三十一
    日）之公保養老給付辦理優惠存款，經被告以九十四年十一
    月十五日高市教軍字第０九四００四０三０七號函予以否准
    等情，業經兩造分別陳明在卷，並有中央信託局股份有限公
    司公務人員保險處九十三年十月十九日中公現字第０九三一
    六００二一三０號函、教育部九十三年十二月二十四日台軍
    字第０九三０一六二二五四號函及九十四年三月二十八日台
    軍字第０九四００二九四一八Ａ號函、被告九十三年六月十
    一日高市教人字第０九三００一七五五一號函、九十四年五
    月十三日高教軍字第０九四００一五三四四號函、九十四年
    十一月十五日高市教軍字第０九四００四０三０七號函及學
    校教職員月退休金證書等附於原處分卷及訴願卷可稽，洵堪
    認定。
三、原告雖主張：護理教師加入新制之日期是九十二年八月一日
    ，其優惠存款採計年資之最末日期應是九十二年七月三十一
    日，而非八十五年一月三十一日，且教育部九十三年三月十
    五日台軍字第０九三００二四一二三號解釋函，限制護理教
    師得辦理優惠存款之採計年資，均應以八十五年一月三十一
    日以前之年資為限，然九十二年八月一日之前退休之護理教
    師，其公保優存部分何以不受限於此解釋函；又行政行為應
    不得為差別待遇，既為行政程序法所明文規定，所有行政機
    關即應依照此規定而為行政行為，公務人員、學校教職員、
    軍職人員既均係以加入退撫新制前之公保年資，做為計算辦
    理優惠存款數額之基準，如此才無差別待遇云云，資為爭議
    。
四、按「左列事項應以法律定之：一、憲法或法律有明文規定，
    應以法律定之者。二、關於人民之權利、義務者。三、關於
    國家各機關之組織者。四、其他重要事項之應以法律定之者
    。」為中央法規標準法第五條所明定。憲法所定人民之自由
    及權利範圍甚廣，凡不妨害社會秩序公共利益者，均受保障
    ，惟並非一切自由及權利均無分軒輊受憲法毫無差別之保障
    。至何種事項應以法律直接規範或得委由行政命令予以規定
    ，與所謂規範密度有關，應視規範對象、內容或法益本身及
    其所受限制之輕重而容許合理之差異，若僅屬與執行法律之
    細節性、技術性次要事項，則得由主管機關發布命令為必要
    之規範，雖因而對人民產生不便或輕微影響，尚非憲法所不
    許。又關於給付行政措施，其受法律規範之密度，自較限制
    人民權益者寬鬆，此有司法院釋字第四四三號解釋理由書可
    資參照。而通常情形給付行政祇須有國會通過之預算為依據
    ，其措施之合法性即無疑義（吳庚著，行政法之理論與實用
    ，增訂九版，第十九頁參照）。經查，優惠存款係一種特別
    給與，其與公務人員身分權、給與、待遇、退休金、保險金
    、撫卹金等權益不同，並非其既得權益，此參學校教職員退
    休條例並無明定應支給公務人員退休之優惠存款即明。且按
    學校教職員退休條例施行細則第三十八條亦規定：「本條例
    修正施行前任職年資，依本條例修正施行前原規定標準核發
    之一次退休金，自願儲存時，得由政府金融機關受理優惠儲
    存，其辦法由教育部會商財政部定之。」準此，對於優惠存
    款之規定，非必以法律定之，且優惠存款並非強制性必須之
    給與，係得由政府衡酌業務需要、財源、經費等狀況決定是
    否發給補助及如何予以補助，性質係一種額外之福利，並非
    公務人員法定之固定給與，亦非可自由支配之現金給與，屬
    於國家與公務員間內部行政管理事項，主管機關本於行政裁
    量，自得以各項要點（位階可為命令或行政規則）訂其規範
    。亦即可明定公務人員須達成某一條件時，始得予補助。此
    優惠存款與公務人員身分權、給與、待遇、退休金、保險金
    、撫卹金等權益須以法律定之所有不同。且優惠存款歷年來
    均配合政府政策決定調整其方式及利率，對於請領優惠存款
    之條件亦有一定限制。是教育部辦理學校退休教職員公保養
    老給付金額優惠存款事宜，就執行法律有關之細節性、技術
    性事項訂定行政規則，尚非法所不容許。準此，首揭學校退
    休教職員公保養老給付金額優惠存款要點、銓敘部九十三年
    二月十八日部退一字第０九三二三二九九四二號函、教育部
    九十三年三月十五日台軍字第０九三００二四一二三號函對
    於辦理優惠存款之公務員或教職員均得予以適用，委無疑義
    。
五、經查，原告於六十八年六月一日經教育部招考為護理教師並
    介派至高中職校服務，嗣八十五年八月一日經教育部暑期護
    理教師統一遷調至高雄市立三民高中任職護理教師，並於九
    十三年八月一日辦理退休，原告依法請領之公保養老給付，
    被告依教育部九十三年三月十五日台軍字第０九三００二四
    一二三號函釋，採計其八十五年一月三十一日前參加公務人
    員保險年資所核給部分辦理優惠存款等情，此有被告九十三
    年六月十一目高市教人字第０九三００一七五五一號核定函
    、中央信託局公務人員保險處九十三年十月十九日中公現字
    第０九三一六００二一三０號函影本附本院及原處分卷可稽
    ，堪屬信實。是被告對於原告申請退休新制實施前（即八十
    五年二月一日至九十二年七月三十一日）之公保養老給付辦
    理優惠存款乙案，乃以九十四年十一月十五日高市教軍字第
    ０九四００四０三０七號函復原告，不得辦理優惠存款，揆
    諸前揭說明，並無違誤。是原告主張：護理教師加入新制之
    日期是九十二年八月一日，其優惠存款採計年資之最末日期
    應是九十二年七月三十一日，而非八十五年一月三十一日，
    且教育部九十三年三月十五日台軍字第０九三００二四一二
    三號解釋函，限制護理教師得辦理優惠存款之採計年資，均
    應以八十五年一月三十一日以前之年資為限，然九十二年八
    月一日之前退休之護理教師，其公保優存部分何以不受限於
    此解釋函云云，不足採信。
六、次按「學校退休教職員一次退休金優惠存款辦法」第二條第
    三款規定：「公立學校退休教職員一次退休金辦理優惠存款
    ，須合於下列各款條件：．．．三、依中華民國八十五年二
    月一日學校教職員退休條例修正施行前原規定標準核發之一
    次退休金。」經查，護理教師退休年資係依「學校教職員退
    休條例」核計，由於公立高中職以上公立學校之現職護理教
    師，依教育部九十二年四月二十二日台軍字第０九二００五
    五五五七號函規定，係於九十二年八月一日起始加入學校教
    職員退撫新制，但因學校教職員退撫新制之實施日期，依上
    開規定為八十五年二月一日，故年資之採計仍以八十五年一
    月三十一日以前之年資為限。復按「學校教職員公保養老給
    付金額優惠存款要點」第二點第三款之規定「依本要點辦理
    優惠存款，須合於下列各款條件：（一）依學校教職員退休
    條例辦理退休。（二）退休時所任職適用行政院訂定之全國
    軍公教員工待遇支給要點之公務人員俸額標準表支薪。（三
    ）依中華民國八十五年二月一日學校教職員退休條例修正施
    行前之公務人員保險年資所核發之養老給付。」據此規定，
    銓敘部九十三年二月十八日部退一字第０九三二三二九九四
    二號函釋及教育部九十三年三月十五日台軍字第０九三００
    二四一二三號函釋，乃均認為應以八十五年一月三十一日以
    前年資為限。又按公立高中職以上學校護理教師係比照適用
    學校教職員退休條例之規定辦理退休，其退休時所任職務亦
    適用行政院訂定之全國軍公教員工待遇支給要點之公務人員
    俸額標準表支薪，其身分符合「學校退休教職員公保養老給
    付金額優惠存款要點」之規定應無疑義，業經前揭教育部九
    十三年三月十五日台軍字第０九三００二四一二三號函釋在
    案。再公立高中職以上學校之現職護理教師，依教育部九十
    二年四月二十二日台軍字第０九二００五五五五七號函規定
    ，係於九十二年八月一日起始加入學校教職員退撫新制，惟
    秉於學校教職員退撫新制之實施日期為八十五年二月一日，
    依學校退休教職員公保養老給付金額優惠存款要點第二點第
    三款規定及前揭教育部九十三年三月十五日台軍字第０九三
    ００二四一二三號函釋，公立高中職以上學校護理教師參加
    公務人員保險所核發之養老給付，得辦理優惠存款之採計年
    資，仍以八十五年一月三十一日以前之年資為限。據此，被
    告否准原告申請退休新制實施前（即八十五年二月一日至九
    十年十月三十日）之公保養老給付辦理優惠存款，於法並無
    不合。又按行政行為，非有正當理由，不得為差別待遇，行
    政程序法第六條固定有明文。然行政機關若怠於行使權限，
    致使人民因個案違法狀態未排除而獲得利益時，該利益並非
    法律所應保護之利益，因此其他人民不能要求行政機關比照
    該違法案例辦理而主張「不法之平等」。是原告主張：行政
    行為應不得為差別待遇，既為行政程序法所明文規定，所有
    行政機關即應依照此規定而為行政行為，公務人員、學校教
    職員、軍職人員既均係以加入退撫新制前之公保年資，做為
    計算辦理優惠存款數額之基準，如此才無差別待遇云云，亦
    不足採。
七、綜上所述，原告之主張，均不可採。是被告對於原告申請退
    休新制實施前（即八十五年二月一日至九十年十月三十日）
    之公保養老給付辦理優惠存款，乃依學校退休教職員一次退
    休金優惠存款辦法第二條第三款規定及教育部九十三年三月
    十五日台軍字第０九三００二四一二三號函釋，採計其八十
    五年一月三十一日前參加公務人員保險年資所核給部分辦理
    優惠存款，並以九十四年十一月十五日高市教軍字第０九四
    ００四０三０七號函，否准原告申請退休新制實施前之公保
    養老給付辦理優惠存款，核無違誤，訴願決定予以維持，亦
    無不合；原告提起本件訴訟，求為撤銷，並請求被告應作成
    准予原告自八十五年二月一日起至九十年十月三十日止之退
    休公保養老給付得以辦理優惠存款之行政處分，為無理由，
    應予駁回。
據上論結，本件原告之訴為無理由，依行政訴訟法第二百條第二
款、第九十八條第三項前段，判決如主文。
中    華    民    國  九十五  年    八    月   十五   日
                  第一庭審判長法  官  呂佳徵
                              法  官  林勇奮
                              法  官  許麗華
以上正本係照原本作成。
如不服本判決，應於判決送達後二十日內向本院提出上訴書狀，
其未表明上訴理由者，應於提起上訴後二十日內向本院提出上訴
理由書（須按對造人數附繕本）；如於本判決宣示或公告後送達
前提起上訴者，應於判決送達後二十日內補提上訴理由書（須附
繕本）。未表明上訴理由者，逕以裁定駁回。
提起上訴應預繳送達用雙掛號郵票七份（每份三十四元）。
中    華    民    國  九十五  年    八    月   十五   日
                              書記官  藍亮仁


司法院資訊處製作；財團法人民間司法改革基金會備份。
